臺灣彰化地方法院刑事判決　　　　　　　　　　　　　九十三年度訴字第七二三號
　　公　訴　人　臺灣彰化地方法院檢察署檢察官
　　被　　　告　丁○○
　　　　　　　　甲○○
右列被告等因違反槍砲彈藥刀械管制條例等案件，經檢察官提起公訴（九十三年度偵
字第一三八五號），本院判決如左：
    主      文
丁○○未經許可，寄藏可發射子彈具有殺傷力之槍枝，累犯，處有期徒刑貳年，併科
罰金新臺幣捌萬元，罰金如易服勞役，以新臺幣玖佰元即銀元佰元折算壹日。扣案
之可發射子彈具有殺傷力之槍枝貳支（其中壹支為仿ＧＬＯＣＫ廠一七型半自動手槍
製造之玩具手槍換裝土造金屬槍管而成之改造手槍，槍枝管制編號：0000000
000號，另壹支係仿ＢＥＲＥＴＴＡ廠八四型半自動手槍製造之玩具手槍換裝土造
金屬槍管而成之改造手槍，槍枝管制編號：0000000000號，均各含彈匣壹
個），均沒收。又共同以強暴、脅迫使人行無義務之事，累犯，處有期徒刑捌月。扣
案之可發射子彈具有殺傷力之槍枝貳支（其中壹支為仿ＧＬＯＣＫ廠一七型半自動手
槍製造之玩具手槍換裝土造金屬槍管而成之改造手槍，槍枝管制編號：000000
0000號，另壹支係仿ＢＥＲＥＴＴＡ廠八四型半自動手槍製造之玩具手槍換裝土
造金屬槍管而成之改造手槍，槍枝管制編號：0000000000號，均各含彈匣
壹個），均沒收。主刑部分應執行有期徒刑貳年陸月。
甲○○共同未經許可，持有可發射子彈具有殺傷力之槍枝，處有期徒刑壹年肆月，併
科罰金新臺幣肆萬元，罰金如易服勞役，以新臺幣玖佰元即銀元佰元折算壹日。扣
案之可發射子彈具有殺傷力之槍枝貳支（其中壹支為仿ＧＬＯＣＫ廠一七型半自動手
槍製造之玩具手槍換裝土造金屬槍管而成之改造手槍，槍枝管制編號：000000
0000號，另壹支係仿ＢＥＲＥＴＴＡ廠八四型半自動手槍製造之玩具手槍換裝土
造金屬槍管而成之改造手槍，槍枝管制編號：0000000000號，均各含彈匣
壹個），均沒收。
  事      實
一、丁○○前因竊盜案件，經本院以八十九年度易字第一三號判決判處有期徒刑五月
    ，緩刑三年確定；惟其又於緩刑期內，另因竊盜及贓物案件，經本院分別以九十
    年度彰簡字第二七三號、九十年度易字第一二七九號判決各判處有期徒刑六月及
    四月確定，並經裁定應執行有期徒刑八月確定，而與前揭緩刑宣告遭撤銷後之有
    期徒刑五月刑期接續執行，於民國九十一年十二月二十日在監縮刑期滿執行完畢
    （起訴書將出監日期誤植為執畢日期）。詎仍不知悔改，明知未經中央主管機關
    內政部之許可，不得寄藏、持有可發射子彈具有殺傷力之槍枝，竟未經許可，於
    九十二年三、四月間，在彰化縣鹿港鎮彰濱工業區某處海邊（起訴書誤為彰化縣
    鹿港鎮玉順里二十鄰三條巷三十八號住所內），依綽號「阿佑」之真實姓名年籍
    不詳成年男子請託，受寄代藏「阿佑」所交付之可發射子彈具有殺傷力之槍枝二
    支（其中一支為仿ＧＬＯＣＫ廠一七型半自動手槍製造之玩具手槍換裝土造金屬
    槍管而成之改造手槍，槍枝管制編號：0000000000號，另一支係仿Ｂ
    ＥＲＥＴＴＡ廠八四型半自動手槍製造之玩具手槍換裝土造金屬槍管而成之改造
    手槍，槍枝管制編號：0000000000號，均各含彈匣一個），丁○○並
    將之藏放於彰化縣線西鄉○○村○○路一二九號某不知情友人住處內，並繼續持
    有該二支改造手槍。
二、嗣於九十三年二月六日凌晨零時四十五分許，丁○○、甲○○、張寶泉（起訴書
    誤載為張泉寶）等人前往彰化縣鹿港鎮○○里○○路○段七六０號「天電子遊戲
    場」，因該遊戲場負責人丙○○要求張寶泉上樓觀看監視錄影畫面，以釐清先前
    遭人砸店之詳細經過，丁○○認為丙○○懷疑渠等涉及砸店糾紛，內心甚感不悅
    ，乃出言要求丙○○暫時在場等候，丁○○並與甲○○走出店外，由丁○○指示
    甲○○駕車搭載其前往上開藏槍處所，並於取槍後立即折返「天電子遊戲場」。
    迨同日凌晨一時十分許，丁○○、甲○○二人抵達該遊戲場後，丁○○先在車上
    將前揭仿ＢＥＲＥＴＴＡ廠之改造手槍一支交予甲○○，並囑託甲○○進入店內
    後取出改造手槍在場警戒助勢，丁○○自己則手持另一支仿ＧＬＯＣＫ廠改造手
    槍入內尋釁。甲○○亦明知未經中央主管機關內政部之許可，不得持有可發射子
    彈具有殺傷力之槍枝，詎其竟與丁○○共同基於持有改造手槍及以強暴、脅迫使
    人行無義務之事之犯意聯絡，先未經許可持有前揭仿ＢＥＲＥＴＴＡ廠之改造手
    槍一支，並站立門旁負責警戒。丁○○則進入店內向丙○○怒稱：「你不是要認
    砸你店的人，我車上有三人，我們去指認」等語，並隨即以單手扣住丙○○之頸
    部，欲強行將丙○○拉出店門談判；途中丁○○見丙○○反抗不從，隨即拿出預
    藏之仿ＧＬＯＣＫ廠改造手槍並拉動滑套，再以該支改造手槍毆打丙○○之腹部
    及背部，造成丙○○受有上腹部及下背部挫傷之傷害。而甲○○則在此時取出所
    攜帶之前揭仿ＢＥＲＥＴＴＡ廠之改造手槍，並持槍向丙○○恫稱：「你是沒看
    過槍嗎？」等語，渠等二人即以上開強暴、脅迫手段迫使丙○○步出店外而行無
    義務之事。倖因丙○○事先早已報警處理，員警亦於丙○○遭受妨害自由之際及
    時趕至，丁○○、甲○○乃迅速離去現場，並由丁○○將上開二支改造手槍帶返
    其位在彰化縣鹿港鎮玉順里三條巷三十八號之住處藏放。嗣經員警依據丙○○之
    描述，於九十三年二月十二日上午十時二十分許，前往丁○○上址住處予以查獲
    ，並當場扣得上開二支改造手槍，再依丁○○之供述，循線查知甲○○上開涉案
    情節。
三、案經彰化縣警察局鹿港分局報請臺灣彰化地方法院檢察署檢察官偵查起訴。
    理      由
一、訊據被告丁○○、甲○○對於前揭寄藏及持有改造手槍等情固坦承不諱，惟矢口
    否認有何妨害自由犯行，被告丁○○辯稱：伊帶槍返回遊戲場後，有叫被害人丙○○過來，但未以單手扣住被害人丙○○之頸部，只是用手搭在其肩膀，且伊不
    記得有用槍毆打被害人丙○○之腹部，只記得曾打到其背部云云。被告甲○○辯
    稱：伊係聽從被告丁○○之指示，在遊戲場門邊高舉扣案之仿ＢＥＲＥＴＴＡ廠
    之改造手槍，惟並無口出任何恐嚇言詞云云。然查：前揭犯罪事實，業據證人即
    被害人丙○○於警詢及偵審中指證綦詳，並經證人即該遊戲場店員乙○○於警詢
    及偵審中證述被告丁○○確以單手扣住被害人丙○○頸部等情無訛，並有查獲槍
    枝及案發現場照片二十八張、診斷證明書一份附卷可稽，復有被告丁○○所寄藏
    之上開二支改造手槍扣案足憑。而扣案槍枝經送內政部警政署刑事警察局鑑定結
    果，認其中一支為仿ＧＬＯＣＫ廠一七型半自動手槍製造之玩具手槍換裝土造金
    屬槍管而成之改造手槍（槍枝管制編號：0000000000號），另一支係
    仿ＢＥＲＥＴＴＡ廠八四型半自動手槍製造之玩具手槍換裝土造金屬槍管而成之
    改造手槍（槍枝管制編號：0000000000號），均機械性能良好，可擊
    發適用子彈，均具殺傷力，有該局九十三年三月八日刑鑑字第０九三００四三一
    九四號槍彈鑑定書一份在卷可按。又被告丁○○、甲○○既係刻意外出取槍，再
    折返「天電子遊戲場」找尋被害人丙○○，尋釁動機至為灼然，被告丁○○應無
    可能於進入店內後，僅係單純將手搭在被害人丙○○之肩膀而故作友好；且依卷
    附診斷證明書之記載，被害人丙○○主訴受有上腹部及下背部挫傷等傷害，其所
    受背部傷勢既經被告丁○○坦承毆傷，被告丁○○即已難脫傷害或妨害自由犯行
    之追訴處罰，被害人丙○○實無必要虛構腹部受傷情節而徒使自己增加痛楚；況
    被告丁○○於警詢時業已完全坦承前揭犯行，益足為證。是以被告丁○○前揭所
    辯尚屬無據，自難為採。又被告甲○○既已在場高舉扣案之仿ＢＥＲＥＴＴＡ廠
    改造手槍，並站立門旁警戒助勢，縱令並未口出任何言語，其所為亦已足以使人
    心生畏怖，而達於脅迫他人行無義務之事之程度，本不因其前揭辯解即得遽為有
    利被告甲○○之認定。況被告甲○○持槍站立門旁，目睹被告丁○○單手扣住被
    害人丙○○之頸部並將其毆傷，竟無任何言詞表示，亦與常情不相符合。此觀被
    告丁○○於九十三年三月十日偵訊時證稱：「當時很多人，是因為他們拉住我，
    甲○○才拿出槍來，叫他們放手。」等語，亦與被告甲○○前揭所辯不相符合。
    從而，被告二人前揭所辯均有未洽，無非冀圖淡化犯罪情節，不足為採。本案事
    證已臻明確，被告二人犯行均堪認定。
二、核被告丁○○所為，係犯槍砲彈藥刀械管制條例第十一條第四項之寄藏可發射子
    彈具有殺傷力槍枝罪，及刑法第三百零四條第一項之以強暴、脅迫使人行無義務
    之事罪；被告甲○○所為，則係犯槍砲彈藥刀械管制條例第十一條第四項之持有
    可發射子彈具有殺傷力槍枝罪，及刑法第三百零四條第一項之以強暴、脅迫使人
    行無義務之事罪。按刑法第三百零二條之妨害自由罪，係妨害他人自由之概括規
    定，故行為人具有一定目的，以非法方法剝奪人之行動自由者，除法律別有處罰
    較重之規定，應適用各該規定處斷外，如以使人行無義務之事，或妨害人行使權
    利為目的，而其強暴、脅迫復已達於剝奪人行動自由之程度，即祇成立本罪，不
    應再依同法第三百零四條論處（最高法院二十九年上字第二三五九號判例要旨、
    九十二年度台上字第三八八九號刑事判決要旨均參照）。換言之，倘行為人所為
    妨害自由犯行之強度，仍未達於剝奪他人行動自由之程度，仍應屬於刑法第三百
    零四條第一項之強制罪範疇。本件被告二人限制被害人丙○○之時間尚屬有限，
    且渠等僅係欲藉由強脅手段之實施，要求被害人丙○○隨行至屋外，其目的亦非
    在將被害人丙○○拘禁於一定處所，況被害人丙○○行至中途仍得表示不願繼續
    隨行之意，足見其行動自由仍未遭受完全剝奪，自應論以刑法第三百零四條第一
    項之罪名，較屬妥適。公訴意旨就被告丁○○部分遽以刑法第三百零二條第一項
    私行拘禁罪名起訴，被告甲○○部分則論以刑法第三百零五條之恐嚇危害安全罪
    ，均有未洽，應由本院於社會基本事實同一之範圍內予以變更起訴法條，附此敘
    明。另被告丁○○既因被害人丙○○抗拒不願繼續隨行，乃持改造手槍毆擊被害
    人丙○○之腹部及背部成傷，衡情應屬被告丁○○以強暴方式使被害人丙○○行
    無義務之事之構成要件行為，該等傷勢亦為被告丁○○前揭強制犯行之當然結果
    ，而為前揭強制犯行所吸收，難認其係另基於傷害犯意而為，自無適用刑法第二
    百七十七條第一項論處普通傷害罪名之餘地。公訴人認被告丁○○應另行構成普
    通傷害罪，亦非允當，惟此與前揭刑法第三百零四條第一項強制犯行有法條競合
    之吸收關係，毋庸再不另諭知無罪，僅此指明。被告丁○○寄藏改造手槍後繼續
    持有之行為，乃寄藏行為之當然結果，不另論罪。又被告二人就持有改造手槍及
    以強暴、脅迫使人行無義務之事等犯行，有犯意聯絡及行為分擔，均為共同正犯
    。再按寄藏槍彈罪為繼續犯，其犯罪之完結須繼續至寄藏行為終了時為止，且其
    受人委託代為保管，其保管亦屬持有，不過其持有係受寄之當然結果，不應另就
    持有予以論罪。故於寄藏槍彈之持有繼續中，另為犯他罪而持用該槍彈加以實施
    ，因非自始即意圖以持有槍、彈為犯他罪之方法，自不能再以持有與該罪論以牽
    連犯（最高法院八十九年度台上字第一二三九號刑事判決要旨參照）。被告丁○○早於九十二年三、四月間即已受託寄藏上開改造手槍，當時並無另供自己持以
    涉犯他罪之明顯意圖，直至將近一年後之九十三年二月六日凌晨，始因認為被害
    人丙○○懷疑其涉及砸店糾紛，而另行起意取出改造手槍妨害他人自由，足徵被
    告丁○○前揭未經許可寄藏可發射子彈具有殺傷力槍枝罪行，尚與嗣後所犯以強
    暴、脅迫使人行無義務之事罪間，並無方法結果之牽連關係，二者犯意各別，行
    為互殊，自應分論併罰。至於被告甲○○持有改造手槍之目的，即為以強脅手段
    限制被害人丙○○之行動自由，是其所犯上開二罪間有方法結果之牽連關係，應
    從較重之未經許可持有可發射子彈具有殺傷力槍枝罪論處。查被告丁○○前因竊
    盜案件，經本院以八十九年度易字第一三號判決判處有期徒刑五月，緩刑三年確
    定；惟其又於緩刑期內，另因竊盜及贓物案件，經本院分別以九十年度彰簡字第
    二七三號、九十年度易字第一二七九號判決各判處有期徒刑六月及四月確定，並
    經裁定應執行有期徒刑八月確定，而與前揭緩刑宣告遭撤銷後之有期徒刑五月刑
    期接續執行，於九十一年十二月二十日在監縮刑期滿執行完畢，有臺灣高等法院
    被告全國前案紀錄表及刑案資料查註紀錄表在卷可按，其受有期徒刑之執行完畢
    ，五年內再犯本件法定本刑有期徒刑以上之寄藏可發射子彈具有殺傷力槍枝罪及
    以強暴、脅迫使人行無義務之事罪，為累犯，均應依法加重其刑。爰審酌被告丁○○未經許可寄藏二支改造手槍，對於社會治安之負面影響甚鉅，尤其被告丁○○僅因細故即率然持槍外出妨害他人行動自由，並交由被告甲○○分持另一支改
    造手槍在場警戒示威，復在場直接持槍毆擊被害人丙○○並拉動滑套，造成被害
    人丙○○驚駭程度非微，被告二人實應嚴予責難，以維綱紀；並參以被告二人犯
    罪動機、目的、手段、共同參與犯罪之程度、犯罪後僅坦承部分犯行之態度、智
    識程度等一切情狀，分別量處如主文所示之刑，併就未經許可寄藏及持有改造手
    槍部分諭知罰金易服勞役之折算標準，復就被告丁○○部分定其應執行之刑，以
    示懲儆。扣案之可發射子彈具有殺傷力之槍枝二支（其中一支為仿ＧＬＯＣＫ廠
    一七型半自動手槍製造之玩具手槍換裝土造金屬槍管而成之改造手槍，槍枝管制
    編號：0000000000號，另一支係仿ＢＥＲＥＴＴＡ廠八四型半自動手
    槍製造之玩具手槍換裝土造金屬槍管而成之改造手槍，槍枝管制編號：0000
    000000號，均各含彈匣一個），均為槍砲彈藥刀械管制條例第四條第一項
    第一款所稱之槍砲，依同條例第五條之規定，非經中央主管機關許可不得製造、
    販賣、運輸、持有及轉讓，係違禁物，應依刑法第三十八條第一項第一款規定，
    宣告沒收。又被告二人係以持槍強脅方式作為妨害自由之手段，就被告丁○○所
    犯以強暴、脅迫使人行無義務之事罪部分，亦應併予宣告沒收上開二支改造手槍
    ，附此敘明。又扣案之改造子彈二顆，經送請內政部警政署刑事警察局鑑驗試射
    ，無法擊發，認不具殺傷力；改造子彈半成品三顆，則為玩具金屬彈殼，均非屬
    違禁物，爰不予諭知沒收。其餘扣案之比例尺、鉗子、銼刀、鑽頭、去漬油、保
    護油、砂輪機、電鑽、充電式電鑽等物，均無證據證明與本案有何直接關聯，尚
    無從遽予宣告沒收。
三、公訴意旨另以：被告丁○○於前揭時地發覺員警趕抵「天電子遊戲場」時，又對
    被害人丙○○恐嚇稱：「不要報警，否則將對你及你經營之商店不利」等語，因
    認被告丁○○另涉及刑法第三百零五條之恐嚇危害安全罪嫌等語。惟按犯罪事實
    應依證據認定之，無證據不得認定犯罪事實，刑事訴訴法第一百五十四條第二項
    定有明文。經查：證人乙○○於九十三年三月五日偵訊時證稱：「（問：妳有聽
    到不要報警，否則還要處理這句話？）沒有，我當時是在櫃台。」等語，其又於
    本院審理時證稱：「（問：警察快到場時，被告丁○○有無說什麼話？）當時他
    們已經到門外了，我沒有注意看或聽。」等語，已無從證明被告丁○○確有出言
    恐嚇欲令被害人丙○○不得報警處理之情事。況被害人丙○○在員警抵達現場後
    ，雖未當場提及遭被告丁○○施加強制行為之事，然其或基於息事寧人之消極心
    態，或不願過度聲張致令員警深入追查砸店經過，究不能憑此認定被告丁○○必
    有對其恐嚇不得報警之犯行可指。是以被告丁○○既已堅詞否認犯行，就此部分
    除被害人丙○○所為不利被告丁○○之指訴外，別無其他補強證據足資證明，本
    院自不得徒憑被害人丙○○上開以使被告丁○○受刑事訴追為目的之片面指訴，
    遽認被告丁○○涉犯恐嚇危害安全罪行。此外，復查無其他積極證據足認被告丁○○確有公訴人所指之此部分犯行，不能證明其犯罪，惟因公訴人認此部分如成
    立犯罪，與前揭業經論罪科刑之罪名有牽連犯之裁判上一罪關係，爰不另為無罪
    之諭知。
據上論斷，應依刑事訴訟法第二百九十九條第一項前段、第三百條，槍砲彈藥刀械管
制條例第十一條第四項，刑法第十一條前段、第二十八條、第三百零四條第一項、第
五十五條、第四十七條、第四十二條第二項、第五十一條第五款、第三十八條第一項
第一款，現行法規所定貨幣單位折算新臺幣條例第二條，罰金罰鍰提高標準條例第一
條前段、第二條，判決如主文。
本案經檢察官郭緯中到庭執行職務。
中      華      民      國      九十三      年    十二    月    三十    日
                                臺灣彰化地方法院刑事第三庭
                                    審判長法    官  李  進  清
                                          法    官  紀  佳  良
                                          法    官  高  文  崇
右正本證明與原本無異。
如不服本判決，應於判決送達後十日內向本院提出上訴狀( 須附繕本 )。
告訴人或被害人對於判決如有不服具備理由請求檢察官上訴者，其上訴期間之計算係
以檢察官收受判決正本之日期為準。
                                        法院書記官  謝  志  鑫
中      華      民      國      九十四      年    一      月    六      日
附錄本案論罪科刑法條：
槍砲彈藥刀械管制條例第十一條
未經許可，製造、販賣或運輸第四條第一款所稱其他可發射金屬或子彈具有殺傷力之
各式槍砲者，處五年以上有期徒刑，併科新臺幣一千萬元以下罰金。
未經許可，轉讓、出租或出借前項所列槍砲者，處三年以上十年以下有期徒刑，併科
新臺幣七百萬元以下罰金。
意圖供自己或他人犯罪之用，而犯前二項之罪者，處無期徒刑或七年以上有期徒刑，
併科新臺幣一千萬元以下罰金。
未經許可，持有、寄藏或意圖販賣而陳列第一項所列槍砲者，處一年以上七年以下有
期徒刑，併科新臺幣七百萬元以下罰金。
第一項至第三項之未遂犯罰之。
刑法第三百零四條
以強暴、脅迫使人行無義務之事或妨害人行使權利者，處三年以下有期徒刑、拘役或
三百元以下罰金。
前項之未遂犯罰之。
